臺灣臺北地方法院民事判決　　　　　　　　　　　　九十二年度訴字第四三四三號
　　原　　　告　丙○○○流行服飾有限公司
　　法定代理人　甲○○
　　訴訟代理人　丁○○
　　被　　　告　乙○○
當事人間請求侵權行為損害賠償事件，經本院刑事庭於民國九十二年四月十日以九十
一年度附民字第四００號簡易第二審裁定移送本院民事庭審理，並於民國九十三年九
月七日言詞辯論終結，判決如下：
    主  文
被告應給付原告新台幣壹拾玖萬伍仟元及自民國九十二年一月十三日起至清償日止，
按週年利率百分之五計算之利息。
原告其餘之訴駁回
訴訟費用由被告負擔三分之二，餘由原告負擔。
原告假執行之聲請駁回。
    事實及理由
一、程序方面：
（一）按「因犯罪而受損害之人，於刑事訴訟程序得附帶提起民事訴訟，對於被告及
      依民法負賠償責任之人，請求回復其損害。」，刑事訴訟法第四百八十七條第
　　　一項定有明文；本件原告於檢察官向本院刑事庭提起第二審上訴時，一併提出
    　本件附帶民事訴訟，並由本院刑事庭以九十一年度附民字第四００號裁定移送
      本院民事庭審理，參照刑事訴訟法第四百八十八條、第五百零四條等規定，本
      院民事庭自應為第二審之實體判決，應先明。
（二）本件被告，未於言詞辯論期日到場，核無民事訴訟法第三百八十六條各款所列
      情形，爰依原告之聲請，由其一造辯論而為判決。
二、原告主張：
（一）被告乙○○明知「NATURALLY JOJO」係原告申請註冊之商標，取得中華民國商
      標註冊證第00000000號商標專用權，指定使用於商標法施行細則第四
　　　十九條第二十五類之商品，商標專用有效期間為民國（下同）八十九年五月一
  　　日起至九十三年七月三十一日止；竟未經原告之同意或授權，於該商標專用期
   　 間內，受不詳姓名人之委託，於台北市○○○路三０九號之一被告負責之「儷
      文服飾行」，寄賣標示與上開註冊商標完全相同之服飾一批，並連續自九十一
      年三、四月間起，在上址陳列上開服飾，擬以上衣每件新台幣（下同）二百九
      十元、褲子及裙子每件三百九十元販售予不特定人賺取差價牟利，嗣於同年五
      月十四日十四時三十五分許，為警在上址當場查獲，並扣得上開服飾六十五件
      之仿冒商品。核其行為顯已侵害原告之商標專用權，故於刑事程序中附帶請求
      被告應給付原告三十六萬二千五百元整及自起訴狀繕本送達翌日起至清償日止
      ，按年息百分之五計算之利息，並請求願供擔保請准宣告假執行。
（二）被告應賠償原告共計三十六萬二千五百元：
  １、按「商標專用權人對於侵害其商標專用權者，得請求損害賠償，並得請求排除
　    其侵害；有侵害之虞者，得請求防止之。」。商標法第六十一條第一項定有明
      文；又同法第六十六條第一項第三款規定：「商標專用權人依第六十一條請求
      損害賠償時，得就左列各款擇一計算其損害：三、就查獲侵害商標專用權商品
      零售單價五百倍至一千五百倍之金額。但所查獲商品超過一千五百件時，以其
      總價定賠償金額。」查被告於九十一年五月十四日十四時三十五分許，為警在
      「儷文服飾行」當場查獲，並扣得仿冒「NATURALLY JOJO」商標之上開服飾共
      計六十五件之仿冒商品。又被告自承所查獲仿品以每件二百九十元至三百九十
      元不等之價格出售，茲以其最低二百九十元之零售價格為計算，並按法定賠償
      額五百倍為本件請求，計算出損害賠償金額為十四萬五千元整（290×500=
      145,000）。
　２、又據商標法第六十六條第三項規定：「商標專用權人之業務上信譽，因侵害而
    　致減損時，並得另請求賠償相當之金額。」「此一『相當之金額』又如何計算
    　，並無明文。由於營業信譽之減損，尤其不易證明。若以其為非財產上之損失
    　而以金錢為賠償，則其立論或具有『調整作用』，一方面使被害人獲得某種滿
      足之功能，另方面使加害人發生有所失之感而具『懲罰功能』... 」（參照曾
      陳明汝博士所著商標法原理第一三一頁）。查原告係世界知名「NATURALLY
      JOJO」商標之商標專用權人，由於產品品質優良、信譽卓著，廣受全世界消費
      者之愛用；然被告所販售之仿冒品，其單件的價格僅約真品的七分之一到五分
      之一，而仿冒品的品質不穩定，且非合法代理商所出售，其商品亦無品質保證
      責任，致消費者迭有怨言。其汲營小利之後果，實傷害原告信譽甚大；又查，
      被告因本違反商標法案件為警方所查獲之後，自始至終，從來未見其對原告有
      任何致歉或溝通和解之舉措，更顯見其毫無悔意；末核被告所為犯行係屬連續
      犯，依刑法第五十六條但書規定，得加重其刑至二分之一。綜上而論足認被告
      之惡行重大，爰請求同前項求償金額即十四萬五千元整加二分之一為計算，得
      出金額為二十一萬七千五百元整之損害賠償（145,000×150%= 217,500）。準
      此，原告合計得向被告請求三十六萬二千五百元整之賠償金額（217,500 ＋
      145,000=362,500）。
三、被告則經合法通知未於言詞辯論期日到場，亦未提出準備書狀作何聲明或陳述。
四、經查原告主張之下開事實，業據原告提出商標註冊證、台灣台北地方法院九十一
    年度簡字第三六０二號刑事簡易判決、商標報導資料、消費者意見網路資料、台
    灣台北地方法院檢察署九十一年十一月二十日函等件為據，核與本院依職權調閱
    本院九十一年度簡上字第三三四號刑事卷宗資料相符，是自堪信為真實。
（一）被告於台北市○○○路三０九號之一開設「儷文服飾行」因販售「ＮＡＴＵＲ
      ＡＬＬＹ－ＪＯＪＯ」商標圖樣之褲子、裙子，於九十一年五月十四日十四時
　　　三十五分許經警查獲，並依違反商標法經台灣台北地方法院檢察署檢察官，以
　　　九十一度偵字一一二四一號提起公訴，並經台灣台北地方法院刑事庭，九十一
　　　簡字第三六０一號判處被告拘役三十日，緩刑肆年，扣案之服飾六十五件均沒
  　　收。嗣原告不服聲請檢察官提起上訴，並於九十一年十一月二十八日對被告提
    　起附帶民事訴訟；經台北地方法院刑事庭於九十二年四月十日駁回檢察官之上
      訴，並將附帶民事訴訟部分移由本院民事庭審理。
（二）本件刑事確定判決確定之事實為：被告乙○○係台北市○○○路三０九號之一
      「儷文服飾行」之負責人，其明知「ＮＡＴＵＲＡＬＬＹ－ＪＯＪＯ」商標圖
      樣係經丙○○○流行服飾有限公司（下稱貴婷公司）向經濟部智慧財產局申請
      註冊之第00000000號正商標及第00000000號聯合商標，核准
      使用商標法施行細則第四十九條第二十五類商品之各種女裝、衣服、休閒服等
      商品；被告在前開商標專用期間並明知貴婷公司所生產製造使用上開商標圖樣
      之商品，在國內市場行銷多年，具有相當之聲譽，為業者及一般消費大眾所熟
      知。詎乙○○明知真實姓名年籍不詳之成年男子所出售之衣服、褲子、裙子等
      ，均係意圖欺騙他人，於同一商品使用相同於他人註冊商標圖樣之商品，竟基
      於販賣及意圖販賣而陳列上開商品之概括犯意，未經貴婷公司之同意或授權，
      先於九十年三月間，在上址向前開不詳姓名成年男子以上衣每件二百四十元，
      褲子、裙子每件三百三十元之代價購入後，自九十年三月間起至同年五月十四
      日止，連續以上衣每件二百九十元、褲子、裙子每件三百九十元價格販賣予不
      特定顧客，賺取差價牟利。嗣於同年五月十四日十四時三十五分許經警在上址
      查獲，並扣得其所有使用相同於上開商標圖樣仿冒之上衣四十四件、褲子十五
      件、裙子六件共六十五件。
五、次查本件被告伺害原告商標專用權之時間為九十年三月間，而商標法於九十二年
    五月二十八日修正，是本件自應適用修正前之商標法，應先敘明。按於同一商品
    或類似商品，使用相同或近似於他人註冊商標之圖樣者，而販賣、意圖販賣而陳
    列、輸出或輸入者，應與侵害商標專用權者，負連帶賠償責任。九十二年五月二
    十八日修正前商標法第六十二條、第六十三條、第六十七條分別著有明文。復按
    因故意或過失，不法侵害他人之權利者，負損害賠償責任。故意以背於善良風俗
    之方法，加損害於他人者亦同。違反保護他人之法律，致生損害於他人者，負賠
    償責任。但能證明其行為無過失者，不在此限。民法第一百八十四條亦定有明文
    。再按「商標專用權人對於侵害其商標專用權者，得請求損害賠償，並得請求排
    除其侵害；有侵害之虞者，得請求防止之。」、「商標專用權人，依第六十一條
    請求損害賠償時得就查獲侵害商標專用權商品零售單價五百倍至一千五百倍之金
    額。但所查獲商品超過一千五百件時以其總價定賠償金額。」、「商標專用權人
    之業務上信譽，因侵害而致減損時，並得另請求賠償相當之金額。」。修正前商
    標法第六十一條第一項、同法第六十六條第一項第三款、第三項亦分別定有明文
    。本件被告因販賣侵害原告擁有商標專用權之服飾，而侵害原告商標權專用權如
    前述，故被上訴人自得對上訴人請求損害賠償及業務上信譽之損失。
（一）經查九十二年五月間修正前商標法第六十六條第一項第三款損害賠償之計算方
      式規定，係為免商標專用權人於舉證證明其所受損害之困難，可由其擇一計算
      之，亦即商標專用權人對此法定之損害賠償基準享有選擇權。本件被告以每件
      二百九十元等顯低原告產品於市價之價格，陳列、販售使用上揭仿冒上訴人商
      標圖樣之上衣、褲子、裙子予不特定之往來顧客如前述，原告以所查獲侵害商
      標專用權商品最低零售二百九十元單價乘以法定最低賠償額五百倍計算其賠償
      金額，核無顯不相當之情形存在，故無酌減之必要。是本件原告主張依查獲侵
      害商標專用權上衣、褲子、裙子等商品零售單價五百倍計算出損害額為十四萬
      五千元（290X500=145000）部分，為有理由，應予准許。
（二）次按，修正前商標法第六十六條第三項規定「商標專用權人之業務上信譽，因
      侵害而致減損時，並得另請求賠償相當之金額。」係有別於同條第一項財產上
      損害賠償請求權之非財產上商譽損害請求權，只須商標專用權人之業務上信譽
      ，因商標受侵害致減損時，即足當之。至於賠償之金額，則應審酌當事人雙方
      之資力、侵害商譽之程度及其他一切情形定之。最高法院九十一年度台上字第
      一九四九號判決意旨亦採相同見解。經查：
　１、上訴人以低價販售使用近似被上訴人商標之商品，該服飾上之商標圖樣除未「
　　　註冊專用」外，更未依法於商品上「明確」標示其「產地」、「來源」、「有
  　　無授權」等辨識資料，且其商標之使用、款式、吊卡、夾標及領標之設色排列
    　皆完全仿似被上訴人早經註冊專用之「NATURALLY JOJO」商標，實已造成一般
      消費者在消費購買時之混淆，且其並未予以相同之品質保證，致使消費者對原
      告產品誤認為不良，足認原告公司業務上之信譽因此而致減損。
  ２、原告陳稱於台北即設有直營店六家，另於基隆、宜蘭、豐原、台中、嘉義等地
      區亦有加盟店十二家；同時，在台北、桃園、新竹、雲林、嘉義、台南、高雄
      及屏東等地區之各大百貨公司並設有專櫃三十二個。同時原告自八十六年三月
      二十五日起即發行以與「NATURALLY JOJO」商標同名雜誌，專門刊載被上訴人
      所有「NATURALLY JOJO」商標商品服飾及相關產品資訊，並持續不斷的宣傳廣
      告該「NATURALLY JOJO」商標商品。該雜誌每期發行量約三萬至四萬本，銷售
      通路為各大便利超商及各大書局；是原告陳稱長久以來均投入相當之金額宣傳
      、行銷該「NATURALLY JOJO」之註冊商標商品自屬有據。次查原告並於國內各
      大報章雜誌介紹該「NATURALLY JOJO」註冊商標商品及刊登廣告外，另於捷運
      站之立體燈箱及公車車體上刊登廣告，同時，亦於網路上架設官方專屬網站（
      www.naturally-jojo.com.tw），暨贊助舉行「NATURALLY JOJO國際青少年網
      球錦標賽」之公益活動及朱宗慶打擊樂團等藝文活動，並獲評為大陸二００一
      年消費者最喜歡的十大品牌服飾及獲得美國棉花協會之新美國棉品質認證，兼
      以現今市面上屢見不肖業者販售仿冒被上訴人所註冊專有之「NATURALLY JOJO
      」商標商品，故原告主張「NATURALLY JOJO」系列商標於台灣地區確已成為相
      關事業及消費者所普遍認知之「著名商標」；而被告原為從事成衣服飾專賣者
      。本院審酌被告於刑事庭始終陳稱不知販賣之衣褲等為原告擁有商標權之商品
      ，且尚未販賣出任何一件等情，並審酌被告販賣、陳列前揭註冊商標商品之數
      量、時間、該商標在我國之知名度，及被告於本案發後後結束營業改為臨時工
      等一切情況，認原告此部分請求被告賠償五萬元業務上信譽損害之金額，為有
      理由應予准許，逾此部分之請求即無理由，應予駁回。
（三）綜上本件原告請求被告給付賠償金額在十九萬五千元 (145000+50000=195000)
      及法定遲延利息（即自起訴狀繕本送達翌日即九十二年一月十三日起按週年利
      率百分之五計算之利息）部分為有理由，應予准許，逾此部分請求即無理由，
      應予駁回。
六、原告雖陳明願供擔保請准宣告假執行，惟本件依原告主張之訴訟標的金額計算應
    適用簡易程序，本院二審所為之判決依法不得上訴，是本判決既因不得上訴而告
    確定，本院自無再為假執行宣告之必要，是原告此部分之聲請即無必要應予駁回
    。
七、結論：本件原告之訴為一部有理由，一部無理由，依民事訴訟法第三百八十五條
    第一項前段、第七十九條、第四百三十六條之一第三項、第四百六十三條判決如
    主文。
中　　　華　　　民　　　國　　九十三　　年　　　九　　　月　　　十四　　日
　　　　　　                 民事第四庭  審判長法  官  盧彥如
                                               法  官  劉又菁
                                               法  官  洪遠亮
正本係照原本作成
不得上訴
中　　　華　　　民　　　國　　九十三　　年　　　九　　　月　　　十五　　日
                                              書記官    柯金珠
